【裁判字號】    97,消債更,1691
【裁判日期】    980227
【裁判案由】    聲請更生程序
【裁判全文】
臺灣高雄地方法院民事裁定          97年度消債更字第1691號
聲  請  人  甲○○
代  理  人  薛政宏律師
上列當事人聲請消費者債務清理事件，本院裁定如下：
    主  文
聲請人甲○○自民國九十八年二月二十七日下午四時起開始更生
程序。
命司法事務官進行本件更生程序。
    理  由
一、聲請意旨略以：聲請人前曾依金融主管機關協調成立之中華
    民國銀行公會會員辦理消費金融案件無擔保債務協商機制，
    與債權人達成分期還款協議，同意自民國95年6 月起、分80
    期、利率0%、每月繳納新台幣（下同）4,579 元方式償還欠
    款。然其每月薪資收入僅1 萬多元，且每月必要支出亦遠低
    於高雄市最低生活費10 ,991 元，聲請人已勉力還款至96年
    12月，履行協商有重大困難，始為毀諾，此並非主觀上惡意
    不履行協商，實係客觀上確有不可歸責於聲請人之事由。又
    聲請人之無擔保或無優先權之債務總額未逾1,200 萬元，復
    未經法院裁定開始清算程序或宣告破產，爰向本院聲請更生
    等語。
二、按債務人不能清償債務或有不能清償之虞者，得依本條例所
    定更生程序，清理其債務；債務人無擔保或無優先權之債務
    總額未逾1200萬元者，於法院裁定開始清算程序或宣告破產
    前，得向法院聲請更生；債務人對於金融機構因消費借貸、
    自用住宅借款、信用卡或現金卡契約而負債務，在聲請更生
    或清算前，應提出債權人清冊，以書面向最大債權金融機構
    請求協商債務清償方案並表明共同協商之意旨；債務人與金
    融機構協商成立者，不得聲請更生或清算，但因不可歸責於
    己之事由，致履行顯有重大困難者，不在此限；本條例施行
    前，債務人依金融主管機關協調成立之中華民國銀行公會會
    員辦理消費金融案件無擔保債務協商機制與金融機構成立之
    協商，準用前項之規定。消費者債務清理條例第3 條、第42
    條第1 項、第151 條第1 項、第5 項、第6 項分別定有明文
    ，再按法院開始更生程序之裁定，應載明其年、月、日、時
    ，並即時發生效力，上開條例第45條第1 項亦定有明文。
三、經查：
（一）聲請人已提出聲請人之債權清冊、財產及收入狀況說明書
      、所得資料清單、財產歸屬資料清單、財團法人金融聯合
      徵信中心當事人綜合信用報告、協議書等為證，經核大致
      相符，堪信為真實。次查，聲請人於95年度所得計123,53
      4 元，而於96年度所得計123,200 元，此有95、96年度綜
      合所得稅各類所得資料清單各1 紙在卷可按，若依聲請人
      96年度所得123,200 元為基準，換算平均每月收入僅為10
      ,267元，倘以該月薪資為準，衡酌以高雄市97年度最低生
      活費每人每月10,991元，聲請人之上開收入已難以維持其
      最低基本生活，是聲請人主張難以維持生活及清償債務，
      應非子虛，且聲請人除微薄之工作收入外，名下亦無其他
      財產足以清償債務，並有卷附財產歸屬資料清單足憑。是
      聲請人既因客觀上收入不足以維持基本生活，且無任何資
      產足供清償債務，顯見協商條件於協商時未考量聲請人每
      月收入及必要支出費用，而聲請人在面對95年度銀行啟動
      協商機制之情況下，為爭取債務一制性解決暨分期零或低
      利率之清償機會，故接受協商條件，然該協商時既未適度
      考量聲請人收入及基本生活費用維持情況，致聲請人事後
      無法繼續履約，難認聲請人具有可歸責事由，則其主張於
      系爭協商後，因客觀收入不足，致無法再依協議償還金額
      ，尚堪採信。從而，聲請人依法聲請更生，堪認並無不合
      。
（二）再者，聲請人於收入不足之情況下，仍接受協商條件，可
      見聲請人具有高度還款誠意，始而接受協商條件。況聲請
      人於系爭協商後，依原協商條件繳付19期協商應繳納之款
      項，應認已盡相當之償還誠意。執之，聲請人無法依協議
      繼續償還，既係因協商條件未能考量聲請人收入暨生活必
      要支出費用情況，致聲請人客觀收入不足以長期持續依協
      議償還，並非因協議後故意浪費或其他不利償還之行為，
      足認聲請人與金融機構協商成立之償還協議，係因不可歸
      責於聲請人之事由，致履行顯有重大困難無疑。
四、爰依上開所述，聲請人雖依消費者債務清理條例第151 條第
    6 項之規定，於本條例施行前已依金融主管機關協調成立之
    中華民國銀行公會會員，辦理消費金融案件無擔保債務協商
    機制與金融機構成立之協商；惟因聲請人有同條第5 項但書
    規定之「因不可歸責於己之事由，致履行顯有重大困難者」
    ，依法自應准許其聲請更生程序。此外，復查無債務人有消
    費者債務清理條例第6 條第3 項、第8 條或第46條各款所定
    駁回更生聲請之事由存在，則債務人聲請更生，應屬有據；
    並依上開規定命司法事務官進行本件更生程序，爰裁定如主
    文。
中    華    民    國    98    年    2     月    27    日
              民事鳳山分庭    法  官  林意芳
上為正本係照原本作成。
本件不得抗告。
本裁定已於98年2月27日下午4時公告。
中    華    民    國    98    年    2     月    27    日
                              書記官  陸艷娣


司法院資訊處製作；財團法人民間司法改革基金會備份。
